臺灣高等法院臺南分院刑事判決　 96年度重上更(二)字第226號
上　訴　人
即　被　告　甲○○
上　訴　人
即　被　告　乙○○
　　　　　　　　　　　號3樓
上列上訴人因違反廢棄物清理法案件，不服臺灣台南地方法院90
年度訴字第829號中華民國90年11月26日第一審判決（起訴案號
：臺灣台南地方法院檢察署89年度偵字第12610號、90年度偵緝
字第97號，移送併辦：同署90年度偵字第7476號），提起上訴，
判決後經最高法院第2次發回更審，本院判決如下：
    主  文
原判決關於甲○○、乙○○部分撤銷。
甲○○、乙○○共同未依廢棄物清理法第四十一條第一項規定領
有廢棄物清除、處理許可文件，從事廢棄物處理，甲○○處有期
徒刑貳年，減為有期徒刑壹年；乙○○處有期徒刑貳年陸月，減
為有期徒刑壹年參月。
    事  實
一、乙○○前於民國88年9月14日，因違反廢棄物清理法案件，
    經臺灣嘉義地方法院判處有期徒刑1年2月，緩刑3年，於88
    年10月18日確定，猶在緩刑期間，竟不知警惕，明知未領有
    主管機關申請核發之廢棄物之清除或處理業務之許可文件，
    不得從事廢棄物之清除或處理，竟於89年8月15日，駕駛GL-
    805號曳引車，以每車次新台幣（下同）1萬元之代價，從桃
    園縣中壢市○○○路載運一般事業廢棄物（塑膠類、尼龍袋
    、布），擬載往台中縣后里鄉任意違法傾倒，嗣於同日晚上
    10時20分許，行經台13號省道三義鄉鯉漁潭村義里大橋北端
    被警查獲。
二、甲○○任職於台南縣新營市公所清潔隊，職司廢棄物違法傾
　  倒之稽查業務，竟不知謹守職務，明知姚永良（50年7月24
    日生，另經本院免訴判決確定）、乙○○2人均未領有廢棄
    物清除、處理許可文件，詎其竟與姚永良、乙○○及另3名
    不詳真實姓名之成年男子，共同基於犯意之連絡，於89年8
    月29日凌晨3時許，在甲○○之引導下，由姚永良、乙○○
    及另3名成年男子分別駕駛廢棄物清運車（共計5輛），前往
    張雲龍所有位於台南縣六甲鄉縣40公里處之山坡地
    ，違法傾倒一般事業廢棄物（廢紙漿），共同從事廢棄物清
    除、處理工作。姚永良、乙○○每清運1車次可自年籍不詳
    業主處獲取2萬3千元報酬，甲○○則就每一輛清運車收取費
    用6千元。嗣因乙○○於上開山坡地傾倒過程中不慎翻覆，
    始經警查獲上情。
三、案經臺南縣警察局麻豆分局報告臺灣台南地方法院檢察署檢
    察官偵查起訴及移送併案審理。
    理  由
壹、證據能力部分：
一、被告以外之人於審判外之陳述，雖不符前4條之規定，而經
    當事人於審判程序同意作為證據，法院審酌該言詞陳述或書
    面陳述作成時之情況，認為適當者，亦得為證據。當事人、
    代理人或辯護人於法院調查證據時，知有第159條第1項不得
    為證據之情形，而未於言詞辯論終結前聲明異議者，視為有
    前項之同意，刑事訴訟法第159條之5定有明文。查本件檢察
    官所舉所有書面及言詞陳述之證據能力，除被告乙○○及姚
    永良於警訊中之供述外，其餘經本院於審理時提示被告2人
    均表示無意見，迄於言詞辯論終結前亦未聲明異議，可認為
    同意作為證據，本院審酌該供述證據之取得過程並無瑕疵，
    與本案待證事實間復具有相當之關聯性，以之為本案證據尚
    無不當，自得採為證據。
二、按「被告以外之人於檢察事務官、司法警察官或司法警察調
    查中所為之陳述，與審判中不符時，其先前之陳述具有較可
    信之特別情況，且為證明犯罪事實存否所必要者，得為證據
    。」，刑事訴訟法第159條之2定有明文。被告乙○○及姚永
    良於警訊中之供述，對於共同被告甲○○而言，均屬審判外
    之陳述，而被告乙○○及姚永良2人於警訊中所為關於被告
    甲○○是否曾經引導渠等前往傾倒廢棄物之供述，雖與渠等
    嗣後於原審審理時所述均不相符，然被告乙○○及姚永良2
    人從未主張其等於警訊時所為之供述有何違法取供之情形，
    且該2人警訊中所述與嗣後於檢察官偵訊時之供述核屬一致
    ，足見被告乙○○及姚永良2人於警訊中之供述均係出於任
    意且較具有可信性，而其等警訊中之供述，復為證明被告甲
    ○○犯罪是否成立所必要，依據上開規定，亦應認有證據能
    力。
貳、認定犯罪事實所憑之證據及理由
一、訊據被告乙○○對於前揭事實一部分固自承無隱，惟辯稱：
    當時所載運者係可回收之廢棄物；對於事實二部分亦坦承當
    時確有意前往該山坡地傾倒廢紙漿，然辯稱：抵達該處後發
    現那裡不能傾倒，乃將車子掉頭，但迴轉時不慎翻覆云云。
　　而被告甲○○則矢口否認有何犯行，辯稱：當天姚永良、乙
　  ○○2人只是來找我玩，我帶他們到山上吃東西，並未帶他
    們去傾倒廢棄物，實際上是我哥哥吳顯堂做的，可能因為我
    與哥哥吳顯堂面貌相似，引起誤認云云。經查：
  (一)關於乙○○所為事實一部分：
  　被告乙○○於89年8月15日，駕駛GL-805號曳引車，以每車
    次1萬元之代價，在桃園縣中壢市○○○路載運一般事業廢
    棄物（塑膠類、尼龍袋、布），擬載往台中縣后里鄉任意違
    法傾倒，嗣於同日晚上10時20分許，行經台13號省道三義鄉
    鯉漁潭村義里大橋北端被警查獲之事實，迭據被告乙○○於
    警偵訊及歷審審理時坦承在卷，並有本院函調台灣苗栗地方
    法院檢察署90交查字第5號卷宗所附苗栗縣政府函、苗栗縣
    政府三義鄉公所函、違反廢棄物清理法告發單、處分通知單
    各1件及照片3幀附卷足證，此部分事實堪以認定。
  (二)關於被告甲○○、乙○○所為事實二部分：
  　就被告甲○○、乙○○與姚永良及另三名不詳真實姓名之成
    年男子，共同於89年8月29日凌晨3時許，在甲○○之引導下
    ，前往張雲龍所有位在台南縣六甲鄉縣40公里處之
    山坡地，違法傾倒事業廢棄物（廢紙漿），姚永良、乙○○
    每清運一車次可自年籍不詳業主處取得2萬3千元報酬，被告
    甲○○則對每一輛清運車收取費用6千元之事實，迭經被告
    乙○○於警詢、偵查中、原審、及法院歷次審理時及同案被
    告姚永良於警詢、偵查中、原審、及本院上訴審審理時均坦
    承在卷，且與被害人張雲龍於警詢時〈七四三六號警卷（下
    稱警卷）第1、2頁〉所述情節相符，並有現場照片40張（見
    警卷第19至37頁）、行政院環境保護署稽查督察大隊南區隊
    檢測報告1份附卷（警卷第18頁）可資佐證，互核相符，已
    堪信被告甲○○、乙○○確有此部分行為，被告甲○○雖矢
    口否認涉有本件犯行，惟查：
  1.據被告乙○○業於警訊中供稱：「昌仔」每車向我收取帶領
    費用1萬5千元，（經警方調閱綽號昌仔之0000000000號行動
    電話用戶及口卡片，是否此人﹖）是的，就是警方調出口卡
    片中之甲○○本人無誤，該手機號碼就是他的無誤（警卷第
    7頁）；（警方為求慎重，將列案之甲○○照相供你指認，
    現經你親自指認是否確是相片中之人係「昌仔」甲○○本人
    ﹖）相片中之人確是甲○○本人無誤，是他駕車帶領我們傾
    倒廢棄物並收取帶領費用，我看得很清楚，不會認錯（警卷
    第11頁）。而上開用供被告乙○○指認之甲○○口卡及全身
    彩色照片則依序附於警卷第39、40頁。觀諸該第40頁之甲○
    ○全身彩色照片，清晰可辨，被告乙○○並將指認之重要犯
    罪事實記載並簽名於上，甚為明確，所為指認應無錯誤之可
    能，自可採信。又被告乙○○於90年2月16日偵查中復證稱
    ：（昌仔就是甲○○？）是的，（提示甲○○全身照片：此
    人是否就是昌仔？是的，（最後是何人帶你們去倒廢棄物？
    ）昌仔，他開一台裕隆的車子，帶我們車隊去倒，（即地點
    不能倒廢棄物，你為何還去倒？）因為甲○○說那邊是他們
    的地，可以倒，（你有親眼看到姚永良將收來的錢當場交給
    甲○○﹖）有親眼看到，（你有看到甲○○有收全排貨車的
    錢？）有，我親眼看到〈見一二六一０號偵查卷（下稱偵卷
    ）第50、51頁〉；而於90年4月25日偵查中復供稱：「（你
    之前檢察官問你的話，你有無老實講﹖）有，（前面說你倒
    1台車要給甲○○6千元﹖）是的，我交給姚永良，姚永良再
    轉交給甲○○，（你確實有親眼看到姚永良把錢交給甲○○
    ﹖）是的，我有親眼看到，（怎麼交錢？）姚永良跟我們幾
    台車收完錢後，就立即轉交給甲○○，當時有五台車」（偵
    查卷第61頁）。足見被告乙○○於偵查中就犯罪事實先後所
    為之供述及對於被告甲○○之指認，甚為明確堅定，核與前
    開警訊中之供述及指認均相符合，堪信屬實。嗣被告乙○○
    於原審審理時，雖翻異前詞，改口稱：是吳顯堂帶同其前往
    到垃圾云云，無非迴護被告甲○○之詞，不足採信。
  2.另據同案被告姚永良於90年3月23日偵查時證稱：「（當天
    你跟各車收的錢是自己吞掉還是交給甲○○？）是交給甲○
    ○，（總共大約收了幾車？）收了5車，每車6千元，（是你
    帶他們司機去倒廢棄物，還是甲○○帶你們去倒的？）是甲
    ○○，（你住在北部為何知道甲○○可以帶你們去倒廢棄物
    ﹖）當天我在南部，甲○○說有地方可以倒，不過1台要6千
    元，（你倒了幾車？）我倒了1車，我開車在乙○○的後面
    ，他翻車以後，我沒有辦法前進後退，就把廢棄物倒在乙○
    ○翻車的旁邊」（偵卷第30、31頁）；嗣於90年4月25日偵
    查中供稱：「（你當天收了多少錢？）我沒有詳細算算，大
    約3萬元左右，（你多久以後轉交給他們，甲○○車上有2個
    人，由甲○○開車，（你為何會來台南？）我是來倒東西，
    來南部以後和甲○○聯繫，他才跟我說有地方可以倒」（偵
    卷第62頁背面）。被告姚永良上開之供證，亦已將被告甲○
    ○如何為本件犯罪事實陳稱甚詳，核與前開共同被告乙○○
    所供相符，自亦可信為真實。嗣被告姚永良於原審審理時，
    雖亦改口供稱：當時甲○○沒去，是「阿同」（台語發音為
    「阿堂」，意指吳顯堂）帶同渠等前往到垃圾云云，亦無非
    迴護被告甲○○之詞，不足採信。
　3.再者，被告甲○○於警詢、偵查及原審審理中先後均一貫供
　  承自己綽號係「阿昌」、「阿昌仔」（警卷第12頁背面、偵
    卷第36頁背面、原審卷第39頁），並供承0000000000號行動
    電話係其所使用（警卷第13頁背面、14頁）；而被告乙○○
    亦於警訊時供承係打0000000000行動電話號碼和綽號「昌仔
    」人連絡等語（警卷第7頁）及於原審90年10月22日審理時
    供承錢是姚永良向我收，說要拿給「昌仔」等情（原審卷第
    39 頁）。依據上開被告甲○○、乙○○之供述，足見「阿
    昌」、「阿昌仔」、「昌仔」者確係被告甲○○其人，被告
    甲○○確係以0000000000號行動電話與其他被告連絡有關本
    件傾倒廢棄物之事宜，益證共同被告乙○○、姚永良先前於
    警訊、偵查中就共同被告甲○○之指認，並無故意誣指或錯
    認之情事，要與真實相符，足以採信。
  4.證人吳顯堂（係被告甲○○之胞兄）於90年9月17日原審審
    理時雖到庭證稱：係伊帶被告乙○○、姚永良上山倒廢棄物
    ；是本案發生當天才認識被告乙○○、姚永良云云（原審卷
    第45頁）；然依被告甲○○、姚永良前於警詢時所述，被告
    甲○○與姚永良二人互相認識已二年多（警卷第4、13、14
    頁），則被告姚永良雖係於案發當日初識吳顯堂，惟對於被
    告甲○○則已認識甚久。準此，被告姚永良當無錯認被告甲
    ○○兄弟二人之虞。故證人吳顯堂證稱被告甲○○並未參與
    本案，實際係其帶被告乙○○、姚永良上山倒廢棄物云云，
    無非迴護被告甲○○之詞，不足採信，被告甲○○辯稱遭錯
    認云云，則屬卸責之詞，亦無可取。
  5.末查，被告乙○○已自承其原即有意前往台南縣六甲鄉台
    174四縣道40公里處之山坡地，違法傾倒廢棄物，且其確已
    經被告甲○○引導抵達該處，而依據同案被告姚永良前述檢
    察官偵查時證稱：你倒了幾車？）我倒了一車，我開車在乙
    ○○的後面，他翻車以後，我沒有辦法前進後退，就把廢棄
    物倒在乙○○翻車的旁邊等語，顯見被告乙○○縱曾發生翻
    車之情事，然因翻車以致其將所載運之廢棄物傾倒於上開處
    所，亦不違背其本意，故其辯稱：抵達該處後發現那裡不能
    傾倒，乃將車子掉頭，但迴轉時不慎翻覆云云，無非係欲藉
    此意外事故，脫免刑責，所辯自不足採。
二、又被告乙○○所載運之物品或為塑膠類、尼龍袋、及布等物
    （事實二部份），或為廢紙漿（事實二部份），有卷附查獲
    現場照片及檢驗報告可稽，亦為被告乙○○自承在卷，按廢
    棄物清理法第二條，將廢棄物分為一般廢棄物與事業廢棄物
    二種，所謂一般廢棄物係指由家戶或其他非事業所產生之垃
    圾、糞尿、動物屍體等，足以污染環境衛生之固體或液體廢
    棄物；而事業廢棄物又分為：一、有害事業廢棄物：由事業
    所產生具有毒性、危險性，其濃度或數量足以影響人體健康
    或污染環境之廢棄物。二、一般事業廢棄物：由事業所產生
    有害事業廢棄物以外之廢棄物，由卷附檢驗報告可知所載運
    之廢止將部份並未含有經環保署列管之有毒物質，應認本件
    被告所載運之廢棄物屬一般事業廢棄物至明。又被告甲○○
    任職於台南縣新營市公所清潔隊，職司廢棄物違法傾倒之稽
    查業務，從而對於被告乙○○所載運之物品應屬廢棄物一節
    亦應屬知情，從而被告甲○○指揮共犯姚永良、及被告乙○
    ○前往違法傾倒廢棄物，雙方應有共同之犯意至明。
三、為有效清除、處理廢棄物，改善環境衛生，維護國民健康，
    公民營廢棄物清除、處理機構，必須具備一定之條件、具備
    自有設施、設置專業技術人員等（詳見事業廢棄物貯存清除
    處理方法及設施標準），始得向主管機關申請核發公民營廢
    棄物清除處理機構許可文件，修正前廢棄物清理法第20條規
    定甚明。此項立法目的，在限定符合法定申請許可條件之專
    業機構，始得從事廢棄物處理行為，以及必須依照所核發之
    廢棄物清除、處理許可文件內容貯存、清除、處理廢棄物，
    並非容許一般欠缺專業能力之人擅自無照清除、堆置、貯存
    、處理廢棄物。此由修正前同法第22條第4項規定：「法人
    之負責人、法人或自然人之代理人、受僱人或其他從業人員
    因執行業務犯第一項、第二項之罪者，除處罰其行為人外，
    對該法人或自然人科以罰金。」亦可知自然人亦屬同條第二
    項處罰之主體，並非僅有公、民營廢棄物清理機構始得為處
    罰之主體（最高法院91年台上字第6778號判決意旨參照）。
    被告雖係自然人，並非清理、處理機構，依上開說明，本件
    被告未經申請許可，無許可證，竟從事廢棄物清除、處理業
    務，自屬上開規範所及。
四、關於廢棄物清理法定之犯罪構成要件行為，計有「貯存」、
    「清除」及「處理」，，其中所謂「貯存」，指一般廢棄物
    於清除、處理前，放置於特定地點或貯存容器、設施內之行
    為，「清除」則指一般廢棄物之收集、運輸行為，至「處理
    」則包含(1)中間處理：指一般廢棄物在最終處置前，以物理
    、化學、生物、熱處理、堆肥或其他處理方法，改變其物理
    、化學、生物特性或成分，達成分離、減積、去毒、固化或
    安定之行為。(2)最終處置：指將一般廢棄物以安定掩埋、衛
    生掩埋或封閉掩埋之行為。(3)再利用：一般廢棄物做為原料
    、材料、燃料、填土或其他經中央主管機關及目的事業主管
    機關認定之用途行為。行政院環境保護署發布之事業廢棄物
    貯存清除處理方法及設施標準第2條2款、第3款規定甚明。
    被告乙○○於89年8月15日駕車自桃園縣中壢市○○○路載
    運一般事業廢棄物（塑膠類、尼龍袋、布），擬載往台中縣
    后里鄉任意違法傾倒，未及傾倒即遭查獲（事實一部分），
    復於89年8月29日凌晨3時許，由被告甲○○引導，與姚永良
    、及另3名成年男子分別駕駛廢棄物清運車（共計5輛），前
    往張雲龍所有位於台南縣六甲鄉縣40公里處之山坡
    地，違法傾倒一般事業廢棄物（廢紙漿）（事實二部分），
    當場經警查獲，分屬事業廢棄物之「運輸」及「傾倒」，即
    合乎「清除行為」及「處理行為」二種之態樣。且被告乙○
    ○既未依規定領有廢棄物清除、處理許可文件，而從事廢棄
    物清除、處理，即應依上開廢棄物清理法第46條第1項第4款
    之規定處罰，被告乙○○辯稱其當時所載運者係可回收之廢
    棄物云云，縱屬實情，亦無解於其應負之刑責，其就此所辯
    ，亦無可採。
五、綜據上述，被告甲○○、乙○○2人所辯，均屬卸責之詞，
    無可採信。本件事證明確，被告2人之犯行，均足以認定。
參、論罪科刑之理由
一、按被告行為時之廢棄物清理法（88年7月14日修正公布）第2
    2條第2項第4款：「有左列情形之一者，處一年以上五年以
    下有期徒刑，得併科一百萬元以下罰金︰四、未依第二十條
    規定領有廢棄物清除、處理許可證或核備文件，從事廢棄物
    貯存、清除、處理，或未依廢棄物清除、處理許可證或核備
    文件內容貯存、清除、處理廢棄物者。」之規定，已於90年
    10月24日修正為第46條第1項第4款，並規定：「未依第四十
    一條第一項規定領有廢棄物清除、處理許可文件，從事廢棄
    物貯存、清除、處理，或未依廢棄物清除、處理許可文件內
    容貯存、清除、處理廢棄物。處一年以上五年以下有期徒刑
    ，得併科新臺幣三百萬元以下罰金」；另95年5月5日修正同
    年7月1日施行之廢棄物清理法第46條第1項第4款亦規定: 「
    有下列情形之一者，處一年以上五年以下有期徒刑，得併科
    新臺幣三百萬元以下罰金：四、未依第四十一條第一項規定
    領有廢棄物清除、處理許可文件，從事廢棄物貯存、清除、
    處理，或未依廢棄物清除、處理許可文件內容貯存、清除、
    處理廢棄物。」足見該條條文內容並無改變，按現行刑法第
    2條第1項雖明文規定：「行為後法律有變更者，適用行為時
    之法律。但行為後之法律有利於行為人者，適用最有利於行
    為人之法律。」惟此「法律變更」與法律修正之概念有別；
    所謂法律變更應係指因法律修正而「刑罰」有實質之更異而
    言（如修正後新舊法法定本刑輕重變更或犯罪構成要件寬嚴
    不同），始有依上開規定為準據法而比較適用新法或舊法之
    問題。如新舊法處罰之輕重仍然相同（例如僅形式上修正法
    律用語或條次移列），並無有利或不利之情形，即無適用上
    開規定為比較之餘地，自應依一般法律適用之原則，適用「
    現行、有效之裁判時」法論處（最高法院95年台上字第6159
    號判決參照）；是依上開說明，修正前後之廢棄物清理法第
    46條第1項第4款之規定，其內容既未變更，自無引用現行刑
    法第2條第1項為新、舊法比較之必要，應逕適用裁判時即95
    年7月1日修正公布之廢棄物清理法第46條第1項第4款之規定
    處斷。
二、按行為後法律有變更者，適用行為時之法律，但行為後之法
    律有利於行為人者，適用最有利於行為人之法律，刑法第2
    條第1項定有明文。查被告行為後，刑法第28條、第33條第5
    款已於95年7月1日修正施行，其中(1)第28條由原先之：「二
    人以上共同實施犯罪之行為者，皆為共同正犯」，修正為：
    「二人以上共同實行犯罪之行為者，皆為共同正犯」。(2)第
    33條第5款由原先之：「罰金：一元以上」，修正為「罰金
    新台幣一千元以上，以百元計算之」。經綜合比較新舊法之
    規定，被告2人之行為，無論依新舊法之規定均屬正犯，新
    修正刑法第33條第5款之規定，則無異提高法定刑罰金刑之
    最低刑度，是綜合比較新舊法，依新修正刑法第2條第1項前
    段之規定，自應適用行為時法即修正前刑法第28條、第33條
    第5款之規定。
三、
(一)核被告乙○○未依規定領有廢棄物處理許可證或核備文件，
    而違法從事事實一部分之廢棄物清除行為，係犯廢棄物清理
    法第46條第1項第4款前段未依同法第41條規定領有許可文件
    從事廢棄物清除罪；其事實二部分所為，則係犯廢棄物清理
    法第46條第1項第4款前段未依同法第41條規定領有許可文件
    從事廢棄物處理罪，此部分所為清除行為係處理行為之前階
    段行為，不另論罪。被告甲○○就事實二部分則以其在地之
    便，與被告乙○○共同分擔違法傾倒廢棄物之行為，亦係犯
    廢棄物清理法第46條第1項第4款前段未依同法第41條規定領
    有許可文件從事廢棄物處理罪。
(二)又按從刑法分則（含其他特別刑法）構成要件之規定，就法
    律概念，融合數自然意思、活動而成為一個法律上概念之行
    為，在法律規範或社會評價使之成為一個法的行為單數，如
    集合犯係指於此數犯罪構成要件中，本即預定有數同種類之
    行為將反覆實行之犯罪，其特質為行為含反覆實施複數行為
    而評價為包括一罪。則刑事法若干犯罪行為態樣，本質上即
    具有反覆、延續之行為觀念者，立法時既予以特別歸類，定
    為犯罪構成要件之行為要素，則行為人基於概括之決意，在
    密切接近之一定時、地持續實行之複次行為，倘依社會客觀
    通念，認為符合一個反覆、延續性之行為觀念者，在刑法評
    價上，即應成立一罪，學理上稱之為「集合犯」。而廢棄物
    清理法第41條第1項前段「從事廢棄物清除、處理業務者，
    應向直轄市、縣（市）主管機關或中央主管機關委託之機關
    申請核發公民營廢棄物清除處理機構許可文件後，始得受託
    清除、處理廢棄物業務」之規定，係對從事廢棄物清除、處
    理業務者為廢棄物清除、處理業務之規範。同法第46條第1
    項第4款前段規定之「未依第四十一條第一項規定領有廢棄
    物清除、處理許可文件，從事廢棄物貯存、清除、處理」罪
    ，本質上具有反覆性與延時性，倘行為人在密切接近之一定
    時間及空間內複次從事廢棄物之清除、處理，乃其業務本質
    所當然，於行為概念上，應認為包括的一罪。被告乙○○就
    事實一、二部分所從事廢棄物之清除、處理之行為，既係時
    間密接，反覆實行同種類之數犯罪構成要件，如前述乃係集
    合多數犯罪行為而成立之集合犯，在法律概念上應評價為包
    括一罪。
四、被告乙○○、甲○○2人就事實二部分之犯行，與被告姚永
    良及另3名不詳真實姓名之成年男子間，有犯意聯絡與行為
    分擔，均為共同正犯。
五、被告乙○○所為事實一部分犯行，雖未經起訴，惟此部分與
    檢察官所起訴之事實二部分，既屬實質上一罪，為同一案件
    ，依刑事訴訟法第267條之規定，為起訴效力所及，本院依
    法自應予以審究。
肆、撤銷改判之理由
一、原審認被告甲○○、乙○○二人犯罪事證明確，予以論罪科
    刑，固非無見，然(1)未依規定領有廢棄物清除、處理許可文
    件，從事廢棄物清除、處理罪，本質上具有反覆性與延時性
    ，其複次從事廢棄物清除、處理，乃其業務本質所當然，為
    包括的一罪，無連續犯可言，而原判決認被告乙○○先後2
    次犯行屬連續犯之關係，並依修正前刑法第56條規定，加重
    其刑，即有未洽。(2)被告行為後，刑法第28條及第33條第5
    款之規定，已於95年7月1日修正施行，原判決未及比較新舊
    法之適用，尚有未洽。(3)原審判決後，中華民國九十六年罪
    犯減刑條例已於96年7月16日施行，原審未及比較，亦有未
    洽。
二、被告甲○○、乙○○2人上訴意旨均否認犯罪，雖均無理由
    ，然原判決既有上開可議之處，自屬無可維持，應由本院將
    被告甲○○、乙○○2人部分撤銷改判。爰審酌被告乙○○
    前於88年9月14日，因違反廢棄物清理法案件，經臺灣嘉義
    地方法院判處有期徒刑1年2月，緩刑3年，於88年10月18日
    確定，仍在緩刑期間（參照卷附台灣高等法院被告前案紀錄
    表），再度觸犯相同罪行；被告甲○○任職台南縣新營市公
    所清潔隊稽查，職司廢棄物違法傾倒之稽查業務，不僅不知
    謹守環保稽查人員應有之本份，尚且恃其環保單位人員之身
    分職務，引領他人進行違法廢棄物傾倒，對於政府環保單位
    之社會形象戕害極深，及被告2人為貪圖金錢利益之犯罪之
    動機、手段、所生損害、所得利益、智識程度、生活狀況，
    暨犯罪後猶矯飾犯行，未見有何悔悟之態度等一切情狀，分
    別量處如主文第2項所示之刑，以示懲儆。又被告2人犯罪之
    時間均在96年4月24日之前，爰依中華民國九十六年罪犯減
    刑條例第2條第1項第3款之規定各減其刑期2分之1。
伍、臺灣臺中地方法院檢察署91年度偵字第628號（嗣該署改分
    為92年度偵字第10595號）前於本院上訴審時移送併辦意旨
    另以：乙○○明知自己未依廢棄物清理法第20條規定領有廢
    棄物清除、處理許可證或核備文件，竟於90年3月21日，以
    每日新台幣2千元之代價僱用林景松看守現場，以每車5千元
    之代價，僱用林大彬、陳錤，與其分別駕駛車號HC-736、
    7K-838、SW-892號曳引車，至台中縣烏日鄉之永豐餘造紙公
    司各載運一車之事業廢棄物（散紙漿渣），於同日23時許，
    至台中縣中棲路2之1號，正欲傾倒時為警查獲，因認被告乙
    ○○此部分所為亦涉犯修正前廢棄物清理法第22條第2項第
    4款之未領有許可文件從事廢棄物清除、處理罪嫌，與其所
    犯前揭論罪部分有連續犯之裁判上一罪關係云云。惟按未依
    規定領有廢棄物清除、處理許可文件，從事廢棄物貯存、清
    除、處理罪，本質上具有反覆性與延時性，其複次從事廢棄
    物清除、處理，乃其業務本質所當然，為包括的一罪，無連
    續犯可言，有如前述，移送併辦意旨就此所認已有誤會，且
    查被告此部分行為時間係「90年3月21日」，與前揭論罪部
    分之最後行為時間「89年8月29日」，時間相距已超過6月有
    餘，要難認係基於從事同一業務之犯意而為，即無實質上一
    罪關係，非起訴效力所及，本院尚無從就被告此部分犯行，
    逕予審究併辦，此部分應由檢察官另行偵辦，併此敘明。
陸、適用之法律
一、刑事訴訟法第369條第1項前段、第364條、第299條第1項前
    段。
二、廢棄物清理法第46條第1項第4款。
三、新修正刑法第2條第1項前段、第11條前段、修正前刑法第28
    條。
四、中華民國96年罪犯減刑條例第2條第1項第3款、第7條。
本案經檢察官謝錫和到庭執行職務。
中　　華　　民　　國　　96　　年　　9 　　月　　11　　日
                  刑事第四庭    審判長法　官 吳志誠
                                      法　官 陳珍如
                                      法　官 羅心芳
以上正本證明與原本無異。
如不服本判決，應於收受本判決後十日內向本院提出上訴書狀。
其未敘述上訴理由者並得於提起上訴後十日內向本院補提理由書
狀（均須按他造當事人之人數附繕本）「切勿逕送上級法院」。
　　　　　　　　　　　　　　　　　　　書記官 魏芝雯
中　　華　　民　　國　　96　　年　　9 　　月　　11　　日
本判決論罪科刑法條：
廢棄物清理法第46條
有下列情形之一者，處1年以上5年以下有期徒刑，得併科新臺幣
3百萬元以下罰金：
一  任意棄置有害事業廢棄物。
二  事業負責人或相關人員未依本法規定之方式貯存、清除、處
    理或再利用廢棄物，致污染環境。
三  未經主管機關許可，提供土地回填、堆置廢棄物。
四  未依第41條第1項規定領有廢棄物清除、處理許可文件，從
    事廢棄物貯存、清除、處理，或未依廢棄物清除、處理許可
    文件內容貯存、清除、處理廢棄物。
五  執行機關之人員委託未取得許可文件之業者，清除、處理一
    般廢棄物者；或明知受託人非法清除、處理而仍委託。
六  公民營廢棄物處理機構負責人或相關人員、或執行機關之人
    員未處理廢棄物，開具虛偽證明。
無許可文件，以經營廢棄物清除、處理為常業者，處3年以上10
年以下有期徒刑，得併科新臺幣9百萬元以下罰金。
